臺灣雲林地方法院刑事判決　　　　　　　　　　　　 九十二年度易字第四四八號
　　公　訴　人　臺灣雲林地方法院檢察署檢察官
　　被　　　告　丙○○
　　選任辯護人　陳中堅律師
右列被告因毀損等案件，經檢察官提起公訴（九十二年度偵字第一一四號），本院判
決如左：
    主  文
丙○○無罪。
    理  由
壹、公訴意旨略以：
    被告丙○○於民國九十一年十一月十二日二十時三十分許，與其妻庚○○一同前
    往甲○○位於雲林縣台西鄉光華村光華九十六號住處，因故與甲○○發生口角衝
    突。丙○○離去後心有未甘，竟與三名姓名、年籍不詳之男子共同基於毀損他人
    物品之犯意聯絡，於同日二十三時三十五分許，未經甲○○許可無故侵入其上開
    住處附連圍繞土地，持棍棒毀損其住宅門窗玻璃。因認被告丙○○涉犯刑法第三
    百零六條第一項無故侵入住居罪嫌與同法第三百五十六條毀損罪嫌。
貳、檢察官提出之證據：
    一、證人甲○○於本院審理時之證述。
    二、證人乙○○於檢察官面前之供述筆錄。
    三、證人蔡鴻山於檢察官面前之供述筆錄。
    四、證人己○○於檢察官面前之供述筆錄。
    五、證人洪昆彰於檢察官面前之供述筆錄，證明洪昆彰當日並未與被告一同泡茶
        、聊天。
    六、證人丁○○於檢察官面前之供述筆錄，證明當日被告於二十三時許即行離開
        。
    七、被告坦承有於案發當日二十時三十分許與庚○○一同前往告訴人住處。
    八、雲林縣警察局受理各類案件紀錄表一紙與現場照片十二張附卷可稽。
    九、被告於檢察官面前之供述筆錄，證明被告說過與丁○○、戊○○、林水木及
        洪巡官一同泡茶。
參、被告與辯護人之辯護意旨：
    一、被告辯稱：九十一年十一月十二日晚上二十時三十分有和太太庚○○到甲○○住處，詢問甲○○為何要吐檳榔汁在父親丁居身上，但沒人應門，我就離
        開了。我後來就到台西刑事組和警員丁○○、戊○○、林水木等人泡茶，並
        未再到甲○○住處。我跟戊○○要離開走到台西分局大門口時，碰到己○○
        開車回來，己○○問我是否有一個哥哥去敲壞人家的門窗，我說我沒有哥哥
        。我在偵查中未曾說過與洪巡官一起泡茶。
    二、甲○○與其妻乙○○之陳述前後不一、互相矛盾。證人蔡鴻山於偵查中證述
        ：他到甲○○家時，只看到甲○○大姊在家。所以甲○○與乙○○根本不在
        家，其等之指控不實。由證人丁○○、戊○○、己○○於審判時之證述，亦
        可知被告當晚約八、九點即在台西分局三組泡茶，直到警員己○○到本件現
        場處理完回到三組時，均未離開台西分局，故被告並未為本件犯行。
肆、本院之判斷：
  一、按犯罪事實應依證據認定之，無證據不得推定其犯罪事實；不能證明被告犯罪
      者，應諭知無罪之判決，刑事訴訟法第一百五十四條、第三百零一條第一項分
      別定有明文。又刑事訴訟法第一百六十一條第一項規定：檢察官就被告犯罪事
      實，應負舉證責任，並指出證明之方法。因此，檢察官對於起訴之犯罪事實，
      應負提出證據及說服之實質舉證責任。倘其所提出之證據，不足為被告有罪之
      積極證明，或其指出證明之方法，無從說服法院以形成被告有罪之心證，基於
      無罪推定之原則，自應為被告無罪判決之諭知（最高法院九十二台上字第一二
      八號判例參照）。
  二、經查：
      （一）檢察官提出證明被告犯罪事實之積極證據部分：
          １、檢察官提出(1)照片十二張；(2)雲林縣警察局受理各類案件紀錄表；(3)
              證人蔡鴻山於檢察官面前之供述筆錄等證據，僅能證明告訴人甲○○
              之住宅門窗玻璃，於九十一年十一月十二日約二十三時許遭人毀損，
              及甲○○於同日二十三時五十五分向轄區台西派出所報案。
          ２、檢察官所舉證人甲○○與證人乙○○之證述部分：
            (1)證人甲○○雖於本院審理時具結證稱：被告當天八點多來，要跟我拿
              一百萬元，我說沒有錢，他說不然用棍子報仇；同天晚上十一點多，
              被告與三個人又到我家，被告有拿球棒和另一人打我家，一個站在門
              口，被告打了就跑，我家門口有燈光，看的很清楚。然：
              證人甲○○雖證稱被告與三個人至其住處毀損門窗。惟證人即案發
                時接受甲○○報案之台西派出所員警己○○於審理時具結證稱：丁
                文章當初報案時，說有兩個人蒙面去敲他家玻璃，他從家後門跑出
                來報案。來派出所報案時他並未確認來打的是何人，後來我與他回
                到住處現場時，他才說到可能是丁居的兒子，因為之前有來過他家
                。其填載之雲林縣警察局受理各類案件紀錄表處理情形欄亦記載：
                「１、由備勤人員己○○前往處理；２、屋主甲○○稱遭二名蒙面
                者持木棍破壞；３、當事人無法確定身分，俟確定遭何人破壞再行
                告訴。」，有該紀錄表一紙附卷可證。由證人己○○之證詞及上開
                紀錄表記載之情形對照以觀，甲○○至派出所報案之第一時間只是
                向警方說有二個蒙面人敲毀他住宅的玻璃而已，而是在隨同員警吳
                建慶返回現場時，才推測是被告所為，故證人甲○○後來指述及證
                述是被告所為，很有可能因為之前被告去過他家，之後數小時即發
                生家宅門窗玻璃被毀，因而推定是被告所為之推測之詞。
              甲○○於本院審理時被問及：去砸你家的四個人，是否都有蒙面？
                其先答稱：打的有蒙面；然後來又改稱：我沒有看清楚，我看到的
                時候，他們已經跑到大馬路上了，丙○○沒有蒙面。故究竟幾人參
                與毀損門窗、有無蒙面等問題，證人甲○○前後供述並不一致。
              甲○○於審理時又證稱：案發當時我在裡面睡覺，我聽到有人在打
                的聲音，我太太喊我起來，我出來時，被告拿棍子在打門窗，被告
                等幾個人，一個站在門口，兩個打，打好幾下，打了就跑；接著又
                改稱：我看到時他們已經跑到大馬路上了。其於檢察官面前亦陳稱
                ：他們接近十一時多到我家打壞玻璃，我聽到聲音起來，看到四個
                人跑開，我即刻到派出所報案，他們打壞玻璃就跑了。從而，丁文
                章被妻子乙○○喚醒後到客廳查看，被告等四人是否仍在毀損門窗
                ，其前後證述亦有出入。是甲○○是否確實目擊門窗遭毀損之過程
                ，實非無疑。又甲○○苟確實看到被告持木棍擊毀門窗玻璃，何以
                報案時未指控被告所為，而僅說是二位蒙面人所為？
            (2)證人即甲○○之妻乙○○於檢察官面前供稱：九十一年十一月十二日
              當天被告與其妻有到我家，被告說要我們拿一百萬出來；十一點時，
              我有看到被告帶了其他三人到我家，問我們一百萬元準備好了沒有，
              我先生說沒有錢，之後被告就敲壞玻璃，我先生被碎水晶打到受傷；
              我有看到被告拿著棍子站在我家庭院前，我家庭院有燈光照射，我不
              會認錯人。然查：
              證人乙○○於審理時證稱甲○○於當晚十一點多時在客廳沙發被東
                西射到。告訴人甲○○所提出九十一年十一月十九日之刑事告訴理
                由狀（一）亦記載：丙○○於當晚十一時許與另二男子持類似球棒
                之棍器下手敲擊住宅門窗玻璃，致使在宅內客廳貼窗觀望之甲○○
                右臉頰受擊造成鈍挫傷。惟證人甲○○於檢察官面前證稱：當天晚
                上八點我在家裡，我看到丙○○拿著一支棍子站在外面打我受傷，
                我很害怕才報警，並於隔天到虎尾看診，晚上十一時許我並沒有受
                傷。究竟甲○○是如何受傷的？乙○○或說被破水晶打到受傷，或
                說被東西射到；甲○○或說晚上十一點多時貼窗觀望，右臉頰受擊
                造成鈍挫傷（參告訴狀），或說晚上八點時，在外面為被告持木棍
                打傷。彼此證詞互有矛盾，且甲○○所提出之診斷證明書記載其於
                九十一年十一月十四日應診時，受有「右臉頰鈍挫傷」，有財團法
                人天主教若瑟醫院診斷證明書一紙附卷可稽，復與證人乙○○所稱
                遭碎水晶之利器割傷不符。
              乙○○被問及四個人是否有蒙面時，答稱：暗暗的我沒有看到。經
                再被問及住宅庭院之電燈有打開，還有一盞路燈，既然很亮，何以
                看不清楚是否有蒙面？乙○○才改稱：都沒有蒙面。證詞前後反覆
                ，亦於此可見。
              證人乙○○於檢察官面前證稱：有看到被告拿著棍子站在我家庭院
                前，我不會認錯人。然其於審理時則證稱：拿棍子打的我不認識。
                我當時很害怕，人要昏了。另就案發當時甲○○大姐是否在場、丁
                文章有無出去查看等問題，均答稱：我昏昏的，不記得了。乙○○
                之證詞前後矛盾，且其證稱當時十分害怕，人也快要昏倒，在此種
                情況下，乙○○是否仍可看清楚歹徒之面貌而未誤認，亦非無疑。
              證人乙○○於審理時又證稱：我先生跑出去報警後，我在客廳內不
                敢出來。然檢察官所舉證人蔡鴻山於檢察官面前具結證稱：當時我
                有看到最後一個人跑出來，甲○○家裡玻璃有破，我沒有聽到打壞
                東西的聲音，我到甲○○家時，只有看到甲○○的大姊在家而已，
                沒有看到甲○○在家。證人乙○○既證稱事發後待在客廳未離開，
                何以證人蔡鴻山到甲○○家中時，僅看到甲○○大姊，而未看到丁
                林尊？又如前所述，甲○○向警方報案時，並未說被告涉嫌本件犯
                罪。故於案發當時乙○○是否確實在場並目擊被告毀損門窗，實在
                可疑。
            綜上所述，檢察官認為被告涉犯侵入住居、毀損犯行，所舉證人甲○○
            、乙○○之證詞，均有上述明顯瑕疵，實難採為被告不利認定之依據。
      （二）證人庚○○於本院審理時具結證稱：我當晚八點多與丙○○有去甲○○
            家裡，我、我先生跟兩個小孩一起過去，因告訴人常常欺負我公公，都
            會吐檳榔汁、罵他，我們去問他為何要欺負我公公；我們去的時候他們
            不在家，沒有遇到等語，核與被告供述之內容相符。則被告苟如甲○○
            所言是去向他恐嚇取財，何需攜同小孩一起前往？故證人庚○○上開證
            詞與被告辯稱八點多前往告訴人住處是要詢問告訴人為何要欺負父親，
            應堪採信。
      （三）檢察官提出被告就有無與洪巡官在台西分局三組泡茶一事前後供述不一
            ，並舉證人洪昆彰為證，以佐證被告之辯解不實。惟按訊問被告，應全
            程連續錄音；必要時，並應全程連續錄影。但有急迫情況且經記明筆錄
            者，不在此限。筆錄內所載之被告陳述與錄音或錄影之內容不符者，除
            有前項但書情形外，其不符之部分，不得作為證據，刑事訴訟法第一百
            條之一第一項、第二項定有明文。被告聲請本院勘驗九十二年一月二十
            三日檢察官偵訊錄音帶，經勘驗結果，被告僅陳稱：當時台西分局派出
            所主管洪巡官也有看到我進去，並未供述與洪巡官泡茶，有本院準備程
            序勘驗筆錄一份在卷可佐。是被告辯解並無不一致之情形。而證人洪昆
            彰於檢察官面前亦僅證稱：我印象中當天沒有與被告在台西分局內與偵
            查員泡茶聊天，並未證述被告當天未至台西分局泡茶，是證人洪昆彰之
            證述，尚不能推翻被告所提之不在場證明。
      （四）被告所舉不在場證明證人丁○○、己○○、戊○○部分：
            １、證人丁○○具結證稱：我當天約八、九點在台西分局三組門口遇到
                被告，邀他一同泡茶，之後，戊○○、林水木回來，有過來跟我們
                坐一下。被告從泡茶開始到戊○○、林水木執勤務回來，都未離開
                三組；被告與戊○○一起離開的。被告離開後，有一位派出所的警
                員來問我那個人是誰，是否來泡茶，我回答是的。
            ２、證人己○○於本院審理時具結證稱：當天受理告訴人報案後馬上就
                去現場處理，回程到分局大門前有碰到被告、戊○○二人，當時我
                有問丙○○有幾個兄弟，因為現場甲○○有說到可能是丁居的兒子
                。
            ３、證人戊○○於本院審理時亦具結證稱：當天勤務內容是擴大臨檢、
                春風專案，我們約提早十分鐘回到三組；回到組裡有遇到被告，當
                時他跟丁○○在泡茶，我接著跟他泡茶。之後我還跟他一起出大門
                口，原本我們要一起去吃點心，到大門口時遇到台西派出所處理員
                警己○○，己○○問被告剛才在哪裡，我回答說他在三組裡面，我
                想他們有事情，我就走了。被告在我下勤到我離開辦公室前，都未
                離開我的視線。
            證人丁○○、己○○、戊○○於本院隔離訊問下，均證稱被告於案發當
            日八、九時至台西分局泡茶，與戊○○一起離開時遇到自甲○○住處回
            來之己○○，核與被告之前開辯詞相符。檢察官雖指證人戊○○、吳火
            勝、己○○證述被告離開之時間、戊○○有無泡茶等細節有所出入，不
            足採信。惟按證人之陳述有部分前後不符，或相互間有所歧異時，究竟
            何者為可採，法院仍得本其自由心證予以斟酌，非謂一有不符或矛盾，
            即應認其全部均為不可採信；其基本事實之陳述，若果與真實性無礙時
，則仍非不得予以採信，最高法院七十四年台上字第一五九九號判例可
            資參照。證人丁○○、戊○○、己○○雖對被告離開分局之時間及吳明
            旭有無喝茶等枝微細節，證述雖有部分出入，然其等證述被告於案發當
            日八、九時至台西分局泡茶，被告與戊○○一起離開分局時，遇到自丁
            文章住處回來之己○○等情節，均相吻合，復與被告之前開辯詞相符。
            此外，證人丁○○於審理時證稱：在偵查中所講的十一點是憑印象，我
            沒有看手錶，問我時間，我不記得；證人戊○○於檢察官面前亦證稱：
            丙○○何時離開我不知道，但我是與丙○○一起離開的。顯見證人吳火
            勝、戊○○證述之時間有所出入，係因時間久遠致記憶有些許模糊，而
            依據勤務分配表所載之時間回答所致，尚不足推翻其等證述與被告同處
            ，並相約離去而遇見接受報案至現場處理完歸來之己○○等事實之真實
            性。綜上所述，被告既於案發當日八、九點起至證人己○○至證人丁文
            章住宅處理案件結束回到台西分局前，均留在台西分局與證人戊○○、
            丁○○等人泡茶，自無可能於這段期間至證人甲○○住處毀損其住宅門
            窗。
  三、綜上所述，檢察官所舉證人甲○○、乙○○之證詞，均有上述相互矛盾、前後
      不一之明顯瑕疵，不足採信；證人戊○○、丁○○、己○○則可證明案發時，
      被告人在台西分局內泡茶。故公訴人所提出之證據，或其指出證明之方法，尚
      不足以說服法院形成被告有罪之心證，揆諸前揭法律規定及判例意旨，自應為
      被告無罪判決之諭知。
伍、適用之法律：
    依刑事訴訟法第三百零一條第一項，作成本判決。
本案經檢察官辛○○到庭執行職務。
中      華      民      國      九十三      年      六      月    八    日
                                        臺灣雲林地方法院刑事第一庭
                                          審判長法  官  康  樹  正
                                                法  官  侯  廷  昌
                                        法  官  楊  欣  怡
右正本證明與原本無異。
如不服本判決，應於判決送達後十日內向本院提出上訴狀( 應附繕本 )。
                                                書記官  洪  秀  虹
中      華      民      國      九十三      年      六      月    八    日
